【裁判字號】    95,訴,863
【裁判日期】    951228
【裁判案由】    廢棄物清理法
【裁判全文】
臺灣士林地方法院刑事判決               95年度訴字第863號
公  訴  人  臺灣士林地方法院檢察署檢察官
被      告  戊○○
選任辯護人  陳昌羲律師
上列被告因違反廢棄物清理法案件，經檢察官提起公訴（94年度
偵字第9985號），本院判決如下：
    主  文
戊○○未經主管機關許可，提供土地回填、堆置廢棄物，累犯，
處有期徒刑壹年陸月。
    事  實
一、戊○○曾於民國91年間因偽造文書等案件，經本院以90年度
    訴字第137 號判決處有期徒刑1 年6 月，嗣經臺灣高等法院
    撤銷原判決，改判處有期徒刑1 年3 月確定，於93年9 月2
    日縮短刑期執行完畢。仍不知悔改，明知未經主管機關許可
    ，不得任意提供土地回填、堆置廢棄物，竟於94年5 月1 日
    ，以停放車輛為由，向不知情之乙○承租臺北縣八里鄉○○
    里○段蛇子形小段378 號地號如附圖所示乙部分之土地，並
    基於提供土地回填、堆置廢棄物之犯意，未依規定向主管機
    關申請核發許可證或核備文件，自94年5 月1 日起至同年月
    5 日止，透過無線電散布可在上開土地傾倒廢棄物之訊息，
    使真實姓名年籍均不詳之司機多人分別駕駛不詳車號之大貨
    車載運事先未經分類之土石、磚塊、廢木材、塑膠袋、殘餘
    鋼筋、水泥塊等屬一般事業廢棄物之營建廢棄物至上開土地
    回填、傾倒，並僱請甲○○在現場以壓實機將上開廢棄物推
    平、壓實，總計回填、堆置廢棄物之面積約496 平方公尺，
    高度約90至100 公分。嗣於94年5 月5 日上午10時30分許，
    經臺北縣政府警察局蘆洲分局警員會同臺北縣八里鄉公所環
    境衛生稽查員、淡水地政事務所人員到場會勘，始悉上情。
二、案經臺北縣政府警察局蘆洲分局報請臺灣士林地方法院檢察
    署檢察官偵查起訴。
    理  由
一、訊據被告戊○○固不否認本案土地為其承租使用，惟矢口否
    認有未經許可，提供土地回填、堆置廢棄物之犯行，辯稱：
    其承租該土地時，地面長滿雜草，於整地時始發現雜草下方
    有不知何人傾倒之廢棄物，其弟丁○○嗣後有透過無線電聯
    絡2 輛大貨車載運乾淨之砂石傾倒於上開土地，故現場發現
    之廢棄物並非其聯絡他人前來傾倒云云。
二、經查：
  (一)本案臺北縣八里鄉○○里○段蛇子形小段378 號地號如附圖
    所示乙部分之土地，係被告於94年5 月1 日向地主乙○所承
    租，又同年月5 日上午10時30分許，蘆洲分局警員偕同臺北
    縣八里鄉公所環境衛生稽查員及淡水地政事務所人員至上開
    土地會勘時，發現該土地上有未經分類之土石、磚塊、廢木
    材、塑膠袋、殘餘鋼筋、水泥塊等廢棄物，總面積約150 坪
    （約496 平方公尺），高度約90至100 公分等情，業據被告
    自承不諱，復經證人丙○○、己○○於本院審理時到庭結證
    屬實（本院卷第48、52頁），並有土地所有權狀、租賃契約
    書、現場照片等在卷可佐（偵查卷第27-45 頁），自堪認定
    無誤。
  (二)被告雖否認上開廢棄物為其聯絡他人前來傾倒，並以前揭情
    詞置辯，然查：
  (1)被告於警詢時，業已自承上開廢棄物「是我自己叫工人前來
    傾倒」（偵查卷第14頁），且於偵查中經檢察官詢以「傾倒
    的東西何來？」時，亦答稱「請人家載過來的，是用無線電
    問的。」等語（偵查卷第53頁），從未提及上開廢棄物係其
    弟丁○○聯絡他人所為，直至本院準備程序及審理時，始辯
    稱係其弟丁○○自行以無線電聯絡他人前來傾倒云云，而丁○○又已死亡，無從對質查證，其此項辯解，顯屬脫罪之詞
    ，不足採信。
  (2)再查，被告雖辯稱其承租本案土地時，該地長滿雜草，整地
    時才發現有一堆一堆的磚塊，高的約5 尺高，低的約低於馬
    路1 尺云云（本院卷第46頁），惟其於警詢時已自承本案查
    獲之廢棄物係其找人前來傾倒（偵查卷第14頁），其事後翻
    異前詞，已難遽信。且證人即地主乙○於本院審理時到庭結
    證稱：其出租上開土地予被告前，曾經過該土地，當時感覺
    並無異狀，都長滿雜草等語（本院卷第45、46頁），另證人
    即臺北縣八里鄉公所清潔隊環境稽查員丙○○、己○○亦於
    本院審理時到庭結證稱：在查獲本案之前，並未發現該土地
    有被人傾倒廢棄物之情形；最後一次至上開土地附近稽查係
    在案發前3 、5 天左右，沒有發現異狀，都是雜草等語（本
    院卷第47、53、54頁），是依上開證人之證詞，前揭土地在
    被告承租前，顯無被告所稱高達5 尺之磚塊堆甚明，被告前
    開辯解，洵非可採。
  (3)被告之選任辯護人雖又為被告辯稱：上開磚塊堆因被雜草覆
    蓋，故一般人難以發現，被告亦係整地推平時始知草下有廢
    棄物等語，惟證人即為被告推平整地之甲○○於本院審理時
    已明確證稱並未看到4 、5 尺高之土堆，亦未看到有高度落
    差4 、5 尺之草堆（本院卷第75、76、79頁），此與被告及
    辯護人前稱有高約5 尺、長滿雜草之磚塊堆乙節，顯不相符
    ；且依證人丙○○、己○○之證詞，並參考卷附現場照片可
    知，本案土地堆放之廢棄物面積廣約150 坪、高度約90至
    100 公分，種類包含土石、磚塊、廢木材、塑膠袋、殘餘鋼
    筋、水泥塊等，以此龐大之數量、範圍及物品性質，應無可
    能在其上長出足以覆蓋整座廢物堆之濃密雜草，而不為任何
    人發現。此外，依證人甲○○所述，其當日整地時地面係覆
    蓋雜草，待其開始推平後始發現草下有廢棄物，之後有2 輛
    大貨車載來直徑約2 至5 公分之粗石，遂由其操作壓實機將
    上開石頭推平壓實，然觀諸卷附現場照片所示，該廢棄物之
    最表層乃遍佈大小不一之土石、磚塊、廢木材、塑膠袋、殘
    餘鋼筋、水泥塊等物，並非證人所稱鋪有直徑約2 至5 公分
    之粗石頭，亦未見任何剛被推平之雜草，足見證人甲○○所
    述，應為迴護被告之詞，不足採信。
  (4)綜上所述，被告前開辯解，均不足採信，其確有自94年5 月
    1 日起至同年月5 日止，提供前開範圍之土地予人傾倒土石
    、磚塊、廢木材、塑膠袋、殘餘鋼筋、水泥塊等物之行為，
    應堪認定。
  (三)又按廢棄物清理法所稱之廢棄物，分下列二種：(1)一般廢棄
    物：垃圾、糞尿、動物屍體或其他非事業機構所產生足以污
    染環境之固體或液體廢棄物；(2)事業廢棄物：1.有害事業廢
    棄物：由事業機構所產生具有毒性、危險性，其濃度或數量
    足以影響人體健康或污染環境之廢棄物。2.一般事業廢棄物
    ：由事業機構所產生有害事業廢棄物以外之廢棄物。而前述
    「事業」，係指農工礦廠（場）、營造業、醫療機構、公民
    營廢棄物清除處理機構、事業廢棄物共同清除處理機構、學
    校或機關團體之實驗室及其他經中央主管機關指定之事業。
    廢棄物清理法第2 條第1 項、第4 項定有明文。又依內政部
    「營建剩餘土石方處理方案」固明定營建剩餘土石方之種類
    ，包括建築工程、公共工程及相關拆除施工所產生之泥、土
    、砂、石、磚、瓦、混泥土塊等，惟如營建剩餘土石方混雜
    鋼筋、廢木板等廢棄物時，則為營建混合物，仍屬廢棄物範
    圍，應依廢棄物清理法相關規定妥善清除處理或再利用，有
    廢棄物清理法之中央主管機關行政院環境保護署94年1 月11
    日環署廢字第0940000287號函釋示可查。是建築工程、公共
    工程及相關拆除施工所產生之泥、土、砂、石、磚、瓦、混
    泥土塊等，若與鋼筋、廢木板、廢棄塑膠袋等事業廢棄物或
    一般廢棄物相混雜，則皆屬廢棄物，不能再以有用之土石方
    視之，而應受廢棄物清理法之規範。又依「營建剩餘土石方
    處理方案」貳、適用範圍之明文規定：該方案所指營建工程
    剩餘土石方之種類，包括建築工程、公共工程及相關拆除施
    工所產生之泥、土、砂、石、磚、瓦、混泥土塊等，惟不包
    括施工所附帶產生之金屬屑、玻璃碎片、塑膠類、木屑、竹
    片、紙屑、瀝青等廢棄物。至營建工程產生剩餘之泥、土、
    砂、石、磚、瓦、混泥土塊，經暫屯、堆置可供回收、分類
    、加工、轉運、處理、再生利用者，始屬有用之土壤砂石資
    源。查本案被告以無線電聯絡他人前來上開土地傾倒、回填
    者，非僅砂石、磚塊、混泥土而已，亦夾雜廢木材、塑膠袋
    、殘餘鋼筋等物，前已詳述，參諸上開說明，自非可用資源
    ，而屬一般事業廢棄物之營建廢棄物甚明。況依被告所述，
    其係將該等廢棄物供作填平土地之填充物而後再整地以供其
    停放砂石車之用，其目的顯非屬暫屯、堆置可供回收、分類
    、加工、轉運、處理、再生利用之土壤砂石資源，被告既非
    該方案所稱之收容處理場所（包括土石方資源堆置處理場、
    既有處理場所、土方銀行及其他經政府機關依法核准之場所
    等），亦無設備及能力將上開廢棄物予以分類，自無該方案
    適用之餘地。是本案查獲被告提供土地所回填、堆置之廢棄
    物，皆屬廢棄物清理法所規範之廢棄物，應依廢棄物清理法
    相關規定論處，殆無疑義。本件犯罪事證明確，被告犯行洵
    堪認定，應依法論科。
三、核被告所為，係犯廢棄物清理法第46條第3 款之擅自提供土
    地回填、堆置廢棄物罪。又被告行為後，廢棄物清理法第46
    條規定固於95年5 月30日修正公布，並於95年7 月1 日施行
    ，惟此次修正係刪除該條第2 項之無許可文件，以經營廢棄
    物清除、處理為常業罪，原第1 項各款條文並未修正，故此
    部分不生新舊法比較之問題；另被告行為後，有關廢棄物清
    理法第46條第1 項第4 款所定罰金刑部分，94年2 月2 日修
    正公布之刑法第33條第5 款規定，已將原罰金刑最低額度由
    銀元1 元（相當於新臺幣3 元），提高為新臺幣1 千元以上
    ，且以百元計之，並於95年7 月1 日施行，經比較新、舊法
    結果，應以行為時法律即修正前刑法第33條第5 款規定有利
    於被告，依刑法第2 條第1 項前段規定，自應適用修正前刑
    法第33條第5 款之規定予以論科。又甲○○雖係受被告僱用
    負責將廢棄物推平壓實之人，惟並無證據證明其與被告就提
    供土地回填、堆置廢棄物，有何犯意聯絡，至其整地壓實之
    行為，僅屬廢棄物回填、堆置行為完成後之後續處理，尚非
    實行犯罪構成要件之行為，故亦難認有何行為分擔，自無需
    論以共同正犯；另被告自94年5 月1 日起至同年月5 日止持
    續提供上開土地回填、堆置廢棄物之行為，係侵害一環境保
    護之社會法益，故僅以一罪論，均併說明。再查，被告曾因
    偽造文書等案件，經本院以90年度訴字第137 號判決處有期
    徒刑1 年6 月，嗣經臺灣高等法院撤銷原判決，改判處有期
    徒刑1 年3 月確定，於93年9 月2 日縮短刑期執行完畢，有
    臺灣高等法院被告前案紀錄表在卷可稽，其於5 年內再故意
    犯本件有期徒刑以上之罪，無論依修正前之刑法第47條，或
    修正後之刑法第47條第1 項規定，均構成累犯，對被告尚無
    所謂有利或不利之情形，自無需適用刑法第2 條第1 項之規
    定比較新舊法，而應逕予適用修正後刑法第47條第1 項之規
    定，論以累犯，並加重其刑。爰審酌被告未經許可，擅自提
    供土地回填、堆置廢棄物，對生態環境及國民衛生均造成不
    良影響，且事後否認犯行，飾詞強辯，態度不佳，及本案廢
    棄物傾倒之範圍、數量、種類，另被告業將前開土地之廢棄
    物清運完畢，回復原狀，有臺灣士林地方法院檢察署勘驗筆
    錄1 份及照片16幀在卷可稽（偵查卷第61-65 、82、83、89
    頁），並其犯罪動機、目的、手段、素行、智識程度、生活
    狀況等一切情狀，量處如主文所示之刑，以資懲儆。
四、公訴意旨雖認被告所為尚涉犯廢棄物清理法第46條第4 款之
    擅自從事廢棄物處理罪，惟上開規定所謂之「貯存」，係指
    事業廢棄物於清除、處理前，放置於特定地點或貯存容器、
    設施內之行為；「清除」則指事業廢棄物之收集、運輸行為
    ；至於「處理」，指下列行為：(1)中間處理：指事業廢棄物
    在最終處置或再利用前，以物理、化學、生物、熱處理或其
    他處理方法，改變其物理、化學、生物特性或成分，達成分
    離、減積、去毒、固化或安定之行為。(2)終處置：指衛生掩
    埋、封閉掩埋、安定掩埋或海洋棄置事業廢棄物之行為。(3)
    再利用：指事業產生之事業廢棄物自行、販賣、轉讓或委託
    做為原料、材料、燃料、填土或其他經中央目的事業主管機
    關認定之用途行為，並應符合其規定者，此觀諸行政院環境
    保護署依廢棄物清理法第36條第2項規定訂頒之「事業廢棄
    物貯存清除處理方法及設施標準」第2 條規定甚明。查本件
    被告雖有提供土地予他人回填、堆置廢棄物之情事，惟並無
    證據足以證明其有從事前述「貯存」、「清除」、「處理」
    廢棄物之行為，自難認被告另犯廢棄物清理法第46條第4 款
    之罪，本應為無罪之諭知，惟公訴意旨認此部分與前開有罪
    部分有修正前刑法第55條牽連犯之裁判上一罪關係，爰不另
    為無罪之諭知，附此敘明。
據上論斷，應依刑事訴訟法第299 條第1 項前段，廢棄物清理法
第46條第3 款，刑法第2 條第1 項前段、第11條前段、第47條第
1 項，判決如主文。
本件經檢察官陳銘鋒到庭執行職務。
中    華    民    國    95    年    12    月    28    日
                  刑事第四庭審判長法  官  杜惠錦
                                  法  官  蘇嫊娟
                                  法  官  馬傲霜
以上正本證明與原本無異。
如不服本判決，應於判決送達後10日內，向本院提出上訴狀。
                                  書記官  陳玉瓊
中    華    民    國    95    年    12    月    28    日
附錄本判決論罪科刑依據之法條：
廢棄物清理法第46條第3款
  有下列情形之一者，處1 年以上5 年以下有期徒刑，得併科新
  臺幣300萬元以下罰金：
  3.未經主管機關許可，提供土地回填、堆置廢棄物。


司法院資訊處製作；財團法人民間司法改革基金會備份。
